臺灣新北地方法院刑事判決
                                     110年度訴緝字第44號
公  訴  人  臺灣新北地方檢察署檢察官
被      告  李秉翰





指定辯護人  本院公設辯護人彭宏東                     
上列被告因違反毒品危害防制條例案件，經檢察官提起公訴（10
8 年度偵字第8612號、108 年度毒偵字第1861號），本院判決如
下：
    主  文
李秉翰犯販賣第二級毒品未遂罪，處有期徒刑壹年拾月。扣案之
第二級毒品甲基安非他命（驗餘淨重合計貳點柒貳柒肆公克）併
同無法析離之包裝袋肆個均沒收銷燬；扣案之三星Galaxy Note3
行動電話壹支（含門號0000000000號SIM 卡壹張）沒收。
李秉翰施用第二級毒品，免刑。
    事  實
一、李秉翰明知甲基安非他命為毒品危害防制條例第2 條第2 項
    所規定之第二級毒品，依法不得持有、販賣，竟基於販賣第
    二級毒品甲基安非他命以牟利之犯意，於民國108 年3 月16
    日（起訴書誤載為108 年3 月17日4 時許），以其所有之三
    星Galaxy Note3行動電話連結網際網路，進入可供不特定人
    加入之BAND通訊軟體「雙北一起執」群組中，以暱稱「北優
    執」刊登販售毒品相關訊息。適有新北市政府警察局中和分
    局景安派出所（起訴書誤載為警安派出所）巡佐高禎江於10
    8 年3 月17日4 時許，實施網路巡邏發現上開訊息，遂於10
    8 年3 月17至18日間，喬裝毒品買家先後以BAND、LINE通訊
    軟體與李秉翰聯繫後，雙方達成以新臺幣（下同）9,500 元
    購買4 包第二級毒品甲基安非他命之合意，李秉翰即於108 
     年3 月18日17時32分許，將所約定交易之毒品攜至約定地
    點（即新北市○○區○○路0 段00號「麥當勞中和興南店前」）
    ，交予喬裝買家之員警，並收取9,500 元後，旋為員警逮捕
    而未遂，並當場扣得李秉翰所有供聯絡販賣毒品事宜使用之
    三星Galaxy Note3行動電話1 支（內含門號0000000000號SI
    M 卡1 張）、現金9,500 元（已發還員警）及欲交易之第二
    級毒品甲基安非他命4 包（驗餘淨重合計2.7274公克）。
二、李秉翰另基於施用第二級毒品之犯意，於108 年3 月18日12
    時許（起訴書略載為108 年3 月18日為警採尿往前回溯96小
    時內之某時許），在新北市中和區某友人住處（起訴書略載
    為新北市中和區與板橋區交界處某友人之住處）內，以將第
    二級毒品甲基安非他命放置玻璃球吸食器內燒烤吸食煙霧之
    方式，施用第二級毒品甲基安非他命1 次。　　
三、案經新北市政府警察局中和分局報告臺灣新北地方檢察署（
    下稱新北地檢署）檢察官偵查起訴。
    理  由
壹、被告販賣第二級毒品未遂部分：
一、證據能力之認定：
    按被告以外之人於審判外之言詞或書面陳述，除法律有規定
    者外，不得作為證據，刑事訴訟法第159 條第1 項定有明文
    。又被告以外之人於審判外之陳述，雖不符前4 條之規定，
    而經當事人於審判程序同意作為證據，法院審酌該言詞陳述
    或書面陳述作成時之情況，認為適當者，亦得為證據。當事
    人、代理人或辯護人於法院調查證據時，知有第159 條第1
    項不得為證據之情形，而未於言詞辯論終結前聲明異議者，
    視為有前項之同意，刑事訴訟法第159 條之5 亦定有明文。
    查本件所援引之下列事證，或有部分證據屬被告李秉翰以外
    之人於審判外之陳述，而為傳聞證據，就上開事證，公訴人
    、被告及辯護人均明知此情，且皆未於本院審理過程中聲明
    異議，又本院審酌前開證人陳述及書證作成時之情況均屬正
    常，並無違法取證之情事，與本案相關之待證事實具有關連
    性，是認適當作為證據，依前開刑事訴訟法第159 條之5 之
    規定，認上開證據均具有證據能力。另本判決所引用之其餘
    文書證據及證物，並無證據證明係公務員違背法定程序所取
    得，亦無顯有不可信之情況，且經本院於審理期日合法調查
    ，該等證據自得作為本案裁判之資料。 
二、認定事實所憑之證據及得心證之理由：
　  上開犯罪事實，業據被告於偵查及本院審理時均坦承不諱（
    見新北地檢署108 年度偵字第8612號偵查卷【下稱偵卷】第
    132 頁；本院110 年度訴緝字第44號卷【下稱本院卷】第32
    0頁），並有自願受搜索同意書、新北市政府警察局中和分
    局108 年3 月18日搜索扣押筆錄暨扣押物品目錄表、贓物認
    領保管單、代保管單、BAND通訊軟體對話截圖、LINE通訊軟
    體對話截圖、巡佐高禎江、警務員洪志勳108 年3 月19日職
    務報告、查獲現場及扣案物照片、臺北榮民總醫院108 年7 
    月31日北榮毒鑑字第C0000000 號毒品成分鑑定書等附卷可
    稽（見偵卷第10至14、23至24、27至41、53至55、162  頁
    ），及三星Galaxy Note3行動電話1 支（內含門號00000000
    00號SIM 卡1 張）、第二級毒品甲基安非他命4 包（驗餘淨
    重合計2.7274公克）扣案可資佐證，是被告前開任意性自白
    既有上開證據為憑，堪信與事實相符，足以採信。另被告於
    警詢、偵訊時均自承：因為缺錢，想說可以賺錢；本次約定
    價金9,500 元，伊可以從中賺3,000 元等語（見偵卷第6
　　、131 頁），可徵被告主觀上確實具有營利之意圖無疑。綜
    上，本件事證已臻明確，被告上開犯行，堪以認定，應依法
    論科。
三、論罪科刑：
　㈠按行為後法律有變更者，適用行為時之法律，但行為後之法
    律有利於行為人者，適用最有利於行為人之法律，刑法第2 
     條第1 項定有明文。查被告行為後，毒品危害防制條例第4
      條第2 項、第17條第2 項業於109 年1 月15日修正，並於
    同年7 月15日施行，而修正後之毒品危害防制條例第4 條第
    2  項係將製造、運輸、販賣第二級毒品之最低法定刑提高
    為10年有期徒刑，另得併科之罰金由1,000 萬元以下提高至
    1,500 萬元以下；第17條第2 項則係將「偵查及審判中均自
    白」要件（依實務見解僅需偵查中及歷次事實審中有一次自
    白即可）改為較嚴格之「偵查及歷次審判中均自白」，故經
    比較新舊法，修正後之毒品危害防制條例第4 條第2 項、第
    17條第2 項均未較有利於被告，依刑法第2 條第1 項規定，
    本案應適用被告行為時即修正前毒品危害防制條例第4 條第
    2 項及第17條第2 項規定處斷及減輕其刑。
  ㈡按甲基安非他命係毒品危害防制條例第2 條第2 項第2 款所
    規定之第二級毒品，不得非法販賣、持有。次按刑事偵查技
    術上所謂之「釣魚偵查」，係指對於原已犯罪或具有犯罪故
    意之人，以設計引誘之方式，使其暴露犯罪事證，而加以逮
    捕或偵辦而言，此純屬偵查犯罪技巧之範疇，並未違反憲法
    對於基本人權之保障，且於公共利益之維護有其必要性存在
    ，故依「釣魚」方式所蒐集之證據資料，原則上非無證據能
    力；又於此情形，因毒品購買者為辦案佯稱購買，而將販賣
    者誘出以求人贓俱獲，因其無實際買受之真意，且在警察監
    視之下伺機逮捕，事實上亦不能真正完成買賣，則該次行為
    ，僅能論以販賣未遂（最高法院100 年度台上字第4498號判
    決意旨參照）。是核被告所為，係犯修正前毒品危害防制條
    例第4 條第6 項、第2 項之販賣第二級毒品未遂罪。被告販
    賣甲基安非他命前持有及意圖販賣而持有甲基安非他命之低
    度行為，均應為販賣之高度行為所吸收，不另論罪。
　㈢又本件被告已著手於販賣第二級毒品行為，惟因佯裝為買家
    之員警並無購入上開毒品之真意而不遂，為未遂犯，爰依刑
    法第25條第2 項規定，按既遂犯之刑度減輕其刑。再按犯毒
    品危害防制條例第4 條至第8 條之罪於偵查及審判中均自白
    者，減輕其刑，修正前同條例第17條第2 項定有明文。查被
    告於偵查及審判中均自白犯罪，俱如前述，應依修正前毒品
    危害防制條例第17條第2 項規定減輕其刑，並依法遞減輕之
    。
　㈣另本院依被告及其辯護人之聲請，函詢新北市政府警察局中
    和分局及新北地檢署關於本案是否因被告之供述而查獲其他
    正犯或共犯乙情，分別經新北地檢署111 年3 月9 日新北檢
    錫宏108 偵8612字第1119024789號函稱：「因本股並無相關
    卷證可供確認，請貴院直洽中和分局詢問」等語（見本院卷
    第291 頁），及新北市政府警察局中和分局111 年3 月28日
    新北警中刑字第1114645606號函稱：「本案本分局尚未查獲
    其他正犯及共犯，俟查緝到案後再行移請新北地檢署偵辦」
    等語（見本院卷第293 頁），則被告雖曾於偵查中供出其毒
    品來源，惟迄至本案判決時仍未能因此查獲其他正犯或共犯
    ，自無毒品危害防制條例第17條第1 項減刑規定之適用，附
    此敘明。 
　㈤爰以行為人之責任為基礎，審酌被告正值青壯，不思以正途
    獲取所需，明知毒品危害身心甚劇，且一經成癮，甚且影響
    社會治安，危害深遠，竟無視政府制定毒品危害防制條例杜
    絕毒品犯罪之禁令，恣意販賣第二級毒品甲基安非他命欲藉
    以牟利，將助長施用毒品行為更形猖獗，致使施用毒品者沈
    迷於毒癮而無法自拔，直接戕害國民身心健康，間接危害社
    會、國家，所為實無足取；兼衡被告於偵查及本院審理時均
    坦承犯行，態度非劣，又本件毒品尚未賣出即遭查獲，並未
    造成實害，復考量被告之素行、國中肄業之智識程度、車禍
    前從事美髮工作、與父母同住之家庭生活狀況（見臺灣高等
    法院被告前案紀錄表、本院卷第321 頁）及持有毒品數量等
    一切情狀，量處如主文所示之刑。
四、沒收：
　㈠扣案含第二級毒品甲基安非他命成分之白色或透明晶體4 包
    （驗餘淨重合計2.7274公克），係被告著手販賣第二級毒品
    犯行而交予員警之毒品，為本案查獲之第二級毒品，故不問
    屬於犯罪行為人與否，均應依毒品危害防制條例第18條第1 
    項前段規定宣告沒收銷燬。而包裝上開甲基安非他命之包裝
    袋4 個，因其上殘留之毒品難以析離，且無析離之實益與必
    要，應當整體視之為毒品而併予宣告沒收銷燬。至檢驗取樣
    部分，則因已用罄滅失，自無庸再為沒收銷燬之諭知。
　㈡又扣案之三星Galaxy Note3行動電話1 支（內含門號0000000
    000號SIM 卡1 張），係被告用以聯繫本案販賣毒品所用之
    物，業據被告供承在卷（見偵卷第5 頁反面），復有上開通
    訊軟體對話截圖可證，是不問屬於犯罪行為人與否，應依毒
    品危害防制條例第19條第1 項之規定宣告沒收。
貳、被告施用第二級毒品部分：
一、本案據以認定被告犯罪之供述證據，有關被告以外之人於審
    判外之陳述部分，業經本院於審判期日時予以提示並告以要
    旨，而公訴人、被告及辯護人均同意作為證據（本院卷第31
    7 頁），本院審酌該等證據之作成、取得，尚無違法不當之
    情形，亦無顯不可信之情況，且均為證明本案犯罪事實存否
    所必要，認以之為證據應屬適當，依刑事訴訟法第159 條之
    5 規定，具有證據能力。又本案所引用之非供述證據部分，
    無證據顯示係實施刑事訴訟程序之公務員違背法定程序所取
    得，依同法第158 條之4 規定反面解釋，亦具有證據能力。
二、上揭犯罪事實，業據被告於偵查及本院審理時均坦承不諱，
    並有勘察採證同意書、新北市政府警察局受採集尿液檢體人
    姓名及檢體編號對照表、台灣檢驗科技股份有限公司濫用藥
    物實驗室-台北108 年5 月20日濫用藥物檢驗報告等在卷可
    按，足認被告任意性之自白與事實相符，堪以採信。是本案
    事證明確，應依法論科。　
三、論罪科刑：
　㈠核被告所為，係犯毒品危害防制條例第10條第2 項之施用第
    二級毒品罪。被告施用第二級毒品甲基安非他命前持有第二
    級毒品甲基安非他命之低度行為，應為施用之高度行為所吸
    收，不另論罪。
　㈡被告行為後，毒品危害防制條例部分條文於109 年7 月15日
    修正生效施行，而犯該條例第10條之罪者，檢察官應先將被
    告送勒戒處所觀察、勒戒；觀察、勒戒後，檢察官依據勒戒
    處所之陳報，認受觀察、勒戒人無繼續施用毒品傾向者，應
    即釋放，並為不起訴之處分；認受觀察、勒戒人有繼續施用
    毒品傾向者，檢察官應聲請法院裁定令入戒治處所強制戒治
    ，其期間為6 個月以上，至無繼續強制戒治之必要為止。但
    最長不得逾1 年；依前項規定為觀察、勒戒或強制戒治執行
    完畢釋放後，3 年後再犯第10條之罪者，適用前2 項之規定
    ，此於修正後毒品危害防制條例第20條第1 項至第3 項分別
    定有明文。又上開第20條第3 項所謂「3 年後再犯」，只要
    本次再犯（不論修正施行前、後）距最近1 次觀察、勒戒或
    強制戒治執行完畢釋放，已逾3 年者，即該當之，不因其間
    有無犯施用毒品罪經起訴、判刑或執行而受影響。亦即對於
    戒除毒癮不易者，唯有以機構內、外處遇及刑事制裁等方式
    交替運用，以期能控制或改善其至完全戒除毒癮，此為最高
    法院已達成一致之法律見解。則被告縱為屢犯施用毒品罪之
    成癮慣犯，其間復曾因施用毒品罪，經起訴、判刑或執行，
    只要本次再犯施用毒品罪距其最近1 次觀察、勒戒或強制戒
    治執行完畢釋放後，已逾3 年者，既仍有修正後毒品條例第
    20條第3 項規定之適用，依舉重明輕之法理，倘僅經檢察官
    為「附命緩起訴」而非起訴、判刑，不論有無完成戒癮治療
    ，其再犯更有適用同條例第20條第3 項規定，施以「觀察、
    勒戒或強制戒治」之必要。況毒品條例第23條第2 項之「觀
    察、勒戒及強制戒治」執行完畢釋放，乃法定訴追要件，逕
    將完成「附命緩起訴」之戒癮治療者，等同於該條項所定之
    「觀察、勒戒或強制戒治」執行完畢，更有牴觸不利類推禁
    止原則之嫌，難謂妥適（最高法院110 年度台上字第2096號
    判決意旨參照）。再毒品危害防制條例修正施行後，審判中
    之案件，由法院依修正後規定處理；依修正後規定應為不起
    訴處分者，法院應為免刑之判決，修正後毒品危害防制條例
    第35條之1 第2 款亦有明文。查本案被告係於毒品危害防制
    條例108 年12月17日修正、109 年7 月15日生效施行前犯上
    開犯行，本案並於施行前繫屬於本院，有新北地檢署109 年
    1 月17日新北檢兆宏108 偵8612字第1090004940號函上本院
    收狀戳章可佐，揆諸前開說明，本案施用第二級毒品犯行即
    應依修正後之毒品危害防制條例規定處理。
　㈢又被告前因施用毒品案件，經臺灣臺北地方檢察署檢察官以
    106 年度毒偵字第3518號、第3738號、107 年度毒偵字第13
    20號為附命完成戒癮治療之緩起訴處分確定，緩起訴期間自
    107 年5 月9 日起至109 年5 月8 日止，嗣被告未依規定完
    成戒癮治療，致上開緩起訴經檢察官撤銷後，提起公訴，由
    臺灣臺北地方法院判處罪刑確定，有臺灣高等法院被告前案
    紀錄表在卷足憑，依前開最高法院110 年度台上字第2096號
    判決意旨，不論有無完成檢察官所命履行之戒癮治療，均不
    得視為事實上已接受等同觀察、勒戒或強制戒治之處遇執行
    完畢。是被告所犯本案施用毒品犯行前未受任何觀察、勒戒
    或強制戒治之執行，本應由檢察官視其實際情形，依法聲請
    觀察、勒戒，或為附命戒癮治療之緩起訴處分。
　㈣然被告另因於110 年6 月18日10時許，施用第二級毒品甲基
    安非他命之犯行，經依臺灣士林地方法院110 年度毒聲字第
    700 號裁定送觀察、勒戒後，認無繼續施用毒品之傾向，於
    111 年2 月16日執行完畢釋放出所，並經臺灣士林地方檢察
    署檢察官以111 年度毒偵緝字第22號、111 年度毒偵字第18
    4 號為不起訴處分確定，有上開不起訴處分書、臺灣高等法
    院被告前案紀錄表存卷可參。而本案被告施用第二級毒品之
    時間係在另案觀察、勒戒執行完畢之前，應認為另案觀察、
    勒戒效力所及，被告既已經觀察、勒戒執行完畢，原應由檢
    察官為不起訴處分，惟本案係於修正後毒品危害防制條例生
    效施行前繫屬本院，業如前述，揆諸前揭說明，自應由本院
    為免刑之判決。　　　　　　
據上論斷，應依刑事訴訟法第299 條第1 項，修正前毒品危害防
制條例第4 條第6 項、第2 項、第17條第2 項、毒品危害防制條
例第18條第1 項前段、第19條第1 項、第10條第1 項、第35條之
1 第2 款，刑法第2 條第1 項前段、第11條、第25條第2 項，判
決如主文。 　　　　
本案經檢察官盧祐涵偵查起訴，由檢察官王佑瑜到庭執行公訴。
中　　華　　民　　國　　111 　年　　6 　　月　　21　　日
                  刑事第十二庭  審判長法  官  陳正偉

                                      法  官  鄭淳予

                                      法  官  陳志峯
以上正本證明與原本無異。
如不服本判決應於收受送達後20日內向本院提出上訴書狀，並應
敘述具體理由；其未敘述上訴理由者於上訴期間屆滿後20日內向
本院補提理由書（均須按他造當事人之人數附繕本）「切勿逕送
上級法院」。　　　　　　　　　
                                      書記官  張馨尹
中　　華　　民　　國　　111 　年　　6 　　月　　22　　日
附錄本案論罪科刑法條全文：
修正前毒品危害防制條例第4 條
製造、運輸、販賣第一級毒品者，處死刑或無期徒刑；處無期徒
刑者，得併科新臺幣2 千萬元以下罰金。
製造、運輸、販賣第二級毒品者，處無期徒刑或7 年以上有期徒
刑，得併科新臺幣1 千萬元以下罰金。
製造、運輸、販賣第三級毒品者，處7 年以上有期徒刑，得併科
新臺幣7 百萬元以下罰金。
製造、運輸、販賣第四級毒品者，處5 年以上12年以下有期徒刑
，得併科新臺幣3 百萬元以下罰金。
製造、運輸、販賣專供製造或施用毒品之器具者，處1 年以上7
年以下有期徒刑，得併科新臺幣1 百萬元以下罰金。
前五項之未遂犯罰之。

毒品危害防制條例第10條
施用第一級毒品者，處6 月以上5 年以下有期徒刑。
施用第二級毒品者，處3 年以下有期徒刑。